臺灣高等法院臺中分院刑事判決　　　　　　　民國九十一年度上易字第一四七三號
　　上　訴　人　臺灣南投地方法院檢察署檢察官
　　被　　　告　乙○○
右上訴人因被告贓物案件，不服臺灣南投地方法院中華民國九十一年六月廿四日第一
審判決（民國九十一年度易字第二一六號，起訴案號：臺灣南投地方法院檢察署民國
九十一年度偵字第六九七號），提起上訴，本院判決如左：
　　主      文
上訴駁回。
　　理      由
一、公訴意旨略以：被告乙○○（下稱被告）係在南投縣埔里鎮○○路○段四七二號
    經營四羅機車行，於民國九十年八月間，明知不詳姓名、年籍之男子，以電話委
    託其至南投縣魚池鄉○○村○路旁搬運之車牌號碼ＹＲＣ－○二一號機車係屬贓
    物（該車係甲○○所有，於同年七月二十四日二十二時許，在南投縣埔里鎮○○
    路七之一號前失竊），竟予以搬運至其所經營之機車行修復。惟因該名男子始終
    未取回機車，被告遂於同年十二月中旬，將機車交付予不知情之林政平（業經不
    起訴處分）使用，嗣於九十一年二月二十日六時三十分，林政平騎乘該機車行，
    經南投縣埔里鎮○○街六十巷三弄二四號前，為警查獲，而得知上情，因認被告
    涉犯刑法第三百四十九條第二項之搬運贓物罪嫌云云。
二、按犯罪事實應依證據認定之，無證據不得推定其犯罪事實；不能證明被告犯罪者
    ，應諭知無罪之判決；刑事訴訟法第一百五十四條、第三百零一條第一項分別定
    有明文。又犯罪事實之認定，應憑真實之證據，倘證據是否真實尚欠明確，自難
    以擬制推測之方法，為其判斷之基礎；而認定犯罪事實之證據係指足以認定被告
    確有犯罪行為之積極證據而言，該項證據自須適合於被告犯罪事實之認定，始得
    採為斷罪資料；且刑事訴訟上證明之資料，無論其為直接或間接證據，均須達於
    通常一般之人均不致有所懷疑，而得確信其為真實之程度，始得據為有罪之認定
    ，若其關於被告是否犯罪之證明未能達此程度，而有合理懷疑之存在，致使無從
    形成有罪之確信，根據「罪證有疑，利於被告」之證據法則，即不得遽為不利被
    告之認定；又以情況證據（即間接證據）斷罪時，尤須基於該證據在直接關係上
    所可證明之他項情況事實，本乎推理作用足以確證被告有罪，方為合法，不得徒
    憑主觀上之推想，將一般經驗上有利被告之其他合理情況逕予排除（最高法院五
    十三年臺上字第六五六號、二十九年上字第三一○五號、七十六年度臺上字第四
    九八六號、三十二年上字第六七號分別著有判例參照）。
三、公訴人認被告涉犯搬運贓物罪嫌，無非係以被害人甲○○之指述、卷附贓物領據
    單、車輛竊盜、車牌失竊資料個別查詢報表─查詢車輛認可資料可知上開機車係
    屬贓車，偵查中同案被告林政平供稱：該機車係在被告所經營之機車行，由被告
    借予伊使用之供述，及被告供稱：與伊電話聯絡委託修理機車之男子，並未在機
    車停放現場等候，且事後亦未前往取回車輛等語，顯與常情不符，足徵被告主觀
    上應有贓物之認識等情，為其主要論據。訊據被告堅決否認有何搬運贓物之犯行
    ，辯稱：經伊重新查證結果，當初以電話與伊聯絡之男子為潘益琳，因過去曾修
    理潘益琳家中之機車，因此接到潘益琳電話後，本於服務顧客之立場，隨即前往
    載運機車返回機車行修理，並不知悉機車係贓車等語。經查：
  (一)車牌號碼ＹＲＣ－○二一號輕型機車，係甲○○所有，於九十年七月二十四日二
    十二時許，在南投縣埔里鎮○○路七之一號前失竊等情，業據被害人甲○○於警
    訊中指述綦詳，並有贓物領據單、車輛竊盜、車牌失竊資料個別查詢報表－查詢
    車輛認可資料各一紙在卷可稽，是上開機車係屬贓物，固堪認定。惟按刑法第三
    百四十九條第二項之搬運贓物罪之成立，以行為人主觀上明知其所搬運之物係屬
    贓物為要件，若行為人係因合於事理常情之緣由取得贓物，並基於一定之目的為
    搬運行為，且無可期待其於此過程中，主觀上有何贓物認識之可能者，縱其所搬
    運之物確係贓物，亦難令其負擔贓物罪之罪責，即不構成搬運贓物罪。
　(二)被告於原審及本院審理中供承：機車係潘益琳以電話聯絡伊前去搬運，因曾修理
    潘益琳家中其他機車，因此未加懷疑，即將機車以貨車載運返回機車行修繕等語
    ，核與證人潘益琳於原審調查中證稱：機車係伊打電話請被告前來載走等語相符
    ，並經偵查中同案被告林政平於警訊、偵查中供稱：伊將自己所有且故障之機車
    交由被告所經營之「四維機車行」修理，因修繕期間缺乏交通工具，被告表示該
    機車（即本案贓車）係顧客寄放店內，然修理完畢許久仍未取回，遂借予伊使用
    等語綦詳，雖被告供詞與證人潘益琳證詞中，關於交付機車之地點未盡一致（被
    告供稱係前往潘益琳位於埔里鎮○○路九之三號租屋處搬運機車；證人潘益琳證
    稱：係在桃南路工地旁將機車交予被告），且證人潘益琳證稱機車係一名陌生女
    子拜託伊代為尋覓機車行等情節，亦有可疑，然證人潘益琳極有可能因唯恐受贓
    物或竊盜刑責所累，對機車來源多所迴避而未據實以答，惟不論被告與潘益琳碰
    面交付機車之地點為何，或潘益琳究係如何持有上開機車，均不影響被告係自潘
    益琳處將機車搬運取回此事實之認定。
　(三)被告於原審供稱：伊過去曾修理潘益琳家中之其他機車等語，核與證人潘益琳、
    及潘益琳之父親潘道明於原審調查中證稱情節大致相符，參酌原審係依被告所提
    供之姓名、年籍、住所等資料循線查出潘道明、潘益琳二人（見原審九十一年五
    月九日訊問筆錄及原審卷附法務部戶役政連結作業系統資料），顯見被告與潘益
    琳苟非有相當交情或因長期託修機車而熟稔，當無對潘益琳個人（及家人）基本
    資料如此熟悉之理，而被告既得提供潘益琳之正確年籍資料供原審調查以釐清事
    實，且所供核與潘道明、潘益琳父子之證述亦非全然不符，已如上述，益見其供
    稱於警訊及偵查中，因將取得另一臺機車之地點及細節加以混淆，致嗣後所供與
    警訊、偵查之供詞有所出入乙節，尚非無據。綜依上情互核觀之，被告與潘益琳
    間，係屬機車修理勞務提供者與顧客之關係，依一般社會通念，機車行多屬小本
    經營，雖於機車修繕外通常兼有代售全新或託售二手機車之營業項目，惟在單純
    修繕機車之情形，除非遇有損壞嚴重需大肆修繕者，衡情至多僅花費數天時間，
    而金額亦在數百、數千元以內，於此情形下，仍要求託修機車之顧客提供行照等
    車籍資料以驗證送修機車來源正當性者，實不多見，又被告與潘益琳及其家人確
    有不止一次之機車修繕交易記錄，亦如上述，足見雙方早已產生某程度之信賴關
    係（此亦常見於民眾習慣將家中之機車委託住家附近之同一機車行維修之情形）
    ，況現時之機車行為方便熟客而有提供類似道路救援服務（即機車半途拋錨故障
    者，即以電話聯絡機車行，前來載運機車加以修理），益見普遍，自無可期待被
    告對於潘益琳所交付之機車係屬贓車乙節產生懷疑，且不應以被告未善盡查證之
    責，即推認其主觀上有何贓物之認識。
四、綜上，被告搬運上開機車係為提供熟識之顧客機車維修勞務而來，其主觀上是否
    明知該部機車為贓車，誠屬有疑，公訴人所執之論據，尚未達於通常一般人均不
    致有所懷疑，得確信其為真實之程度，而容有合理懷疑，此外，復查無其他積極
    確切證據足以證明被告確有搬運贓物犯行，揆諸首開判例意旨，自不能證明被告
    犯罪，應為無罪判決之諭知。
五、原審認不能證明被告犯罪，為被告無罪之判決，經核尚無不合，公訴人上訴意旨
    ，仍執前詞，指摘原判決不當，為無理由，應予駁回。
六、據上論斷，應依刑事訴訟法第三百六十八條，判決如主文。
本案經檢察官丙○○到庭執行職務。
中      華      民      國　    九十一     年     九      月    十八　　日
　　　　　　　　　　　　　　　　臺灣高等法院臺中分院刑事第一庭
　　　　　　　　　　　　　　　　　　　審判長法　官　陳　紀　綱
　　　　　　　　　　　　　　　　　　　　　　法  官  方  艤  駐
　　　　　　　　　　　　　　　　　　　　　　法　官　陳　登　源
右正本證明與原本無異。
不得上訴。
　　　　　　　　　　　　　　　　　　　　　　書記官　林　明　冬
中      華      民      國　    九十一     年     九      月    十九　　日
                                                                        Ｒ
